【裁判字號】    89,訴,349
【裁判日期】    890721
【裁判案由】    違反毒品危害防制條例
【裁判全文】
台灣基隆地方法院刑事判決                          八十九年度訴字第三四九號
    公  訴  人  台灣基隆地方法院檢察署檢察官
    被      告  丙○○
    指定辯護人  乙○○
右列被告因違反毒品危害防制條例案件，經檢察官提起公訴（八十九年度偵字第一六
一二號），本院判決如左：
    主      文
丙○○無罪。
    理      由
一、公訴意旨略以：被告丙○○意圖為自己不法之所有，於民國八十九年四月九日晚
    間十一時許，在基隆市○○○路，以新台幣（下同）三千元之代價，販賣第一級
    毒品海洛因給予甲○○施用。翌（十）日下午四時許，在台北縣板橋火車站，為
    警查獲，並扣得其所非法持有之海洛因六十點四公克、電子秤一個、注射針筒四
    支及贓款二千七百元，因認被告涉有毒品危害防制條例第四條第一項之販賣第一
    級毒品罪嫌云云。
二、公訴人認為被告涉有前述犯行，係以公訴事實業據被告於警訊時坦承不諱，並有
    前述證物扣案可稽云云，而為其論據。
三、訊據被告堅決否認其有前述之犯行，辯稱：其警訊筆錄係遭刑求而來。扣案海洛
    因係供自己吸食之用。扣案二千七百元係其所有，並非販賣毒品所得等語。
四、按犯罪事實應依證據認定之，無證據不得推定其犯罪事實，刑事訴訟法第一百五
    十四條定有明文。次按被告之自白不得作為有罪判決之唯一證據；仍應調查其他
    必要之證據，以察其是否與事實相符，刑事訴訟法第一百五十六條第二項亦規定
    甚詳。申言之，被告之自白縱使具有任意性，苟無補強證據，亦無從擔保自白之
    真實性，以是之故，立法推定其證據證明力不足，必待第二證據即補強證據出現
    ，始得察其自白是否與事實相符。被告以外之人所為之供述證據，無論出於共犯
    、同案被告、被害人、告訴人或證人，其證據價值更為薄弱，縱使證人有具結偽
    證之處罰，亦無從擔保其證言之真實性，如係此等之人所為單一之指述，當然推
    定其證據證明力不足，無需探究其指述之真實性如何。此所以有數量法則（數量
    規則）之產生。蓋數量法則乃證據容許性規則之一，而補強法則乃數量法則之一
    。除前述被告之自白必須補強證據加以補強外，主要待證事實需有證人（廣義證
    人包括共犯、同案被告、被害人、告訴人等）二人以上，亦即單一證人之證言，
    仍須依其他第二證據加以補強（見陳樸生著刑事證據法第七章第三節第五三四頁
    ）。進而言之，自白係被告之認罪行為，其證據證明力最強，立法猶規定不得作
    為有罪判決之唯一證據；則舉重以明輕，被告以外之人之指述或證述，尤亦不得
    作為有罪判決之唯一證據。何況，在證據法則上，即證據資料尚有對被告有利之
    存疑時，如無法依客觀方法排除此項合理之可疑時，依「罪疑利益歸被告原則」
    ，不得以此項證據資料作為有罪判決之依據。再者，認定被告有罪之事實應憑證
    據；如未能發現相當之證據，或證據不足以證明，自不能以推測或擬制之方法，
    以為裁判之基礎；且認定事實所憑之證據，其為訴訟上之證明，須達於通常一般
    人均不致有所懷疑，而得確信其為事實之程度者，始得據為有罪之認定；倘其證
    明尚未達到此一程度，而有合理之懷疑存在時，尚難為有罪之認定基礎；苟積極
    證據不足為不利於被告事實之認定時，即應為有利於被告之認定，更不必有何有
    利之證據（最高法院三十年上字第八一六號、四十年台上八六號、七十六年台上
    字第四九八六號判決參照）。徵諸被告既無自證己罪之義務，更無自證無罪之義
    務，此乃當然之法理。其次，依八十七年一月二十一日修正刑事訴訟法第一百條
    之一第一項規定：「訊問被告應全程連續錄音，必要時，並應全程連續錄影，但
    有急迫情況且經記明筆錄者，不在此限。」依此，錄音乃警察詢問時之強制規定
    。因此，其第二項更進而規定證據排除原則：「筆錄內所載之被告陳述，與錄音
    或錄影之內容不符者，除有前項但書情形外，其不符之部分，不得作為證據。」
    觀其提案條文原為：「訊問被告應全程連續錄音，必要時，並應全程連續錄影。
    被告之陳述未經錄音或錄影者，不得作為證據。」其修正理由為「為建立詢問筆
    錄公信力，以擔保程序合法，所以詢問過程應全程連續錄音並錄影．．．以期發
    現真實，並確保自白之任意性。」三讀時，雖為配合急迫狀況之例外情形而為文
    字修正如現行條文；然現行條文依然規定「其不符之部分，不得作為證據」，而
    排除其不符合部分之證據能力。所謂不符，包括筆錄內容係錄音或錄影內容所無
    及筆錄內容與錄音或錄影內容兩歧而言。茲筆錄內容係錄音或錄影內容所無者，
    既不得作為證據，舉輕以明重，筆錄內容並無錄音或錄影可考者，更無法確保其
    自白之任意性，尤不得作為證據。
五、經查：先就被告警訊之自白而言，本件警察之詢問既未依規定錄音，其筆錄亦未
    載明有何急迫情況，本院認為其筆錄之制作違背前述強制規定，並無證據能力，
    不得作為證據。據此，則被告在警訊之自白即不得供為不利被告事實之認定依據
    。茲警訊筆錄之證據能力既遭排除，其刑求之抗辯自然無庸再行調查。再就關鍵
    人物即證人甲○○而言，其於警訊及偵查中均未到庭，而於審判中到庭時，亦鄭
    重否認其有向被告買受毒品之情事；準此，被告警訊之自白，縱其任意性並無問
    題，其真實性亦無從獲得補強。申言之，被告以外之人所為之供述證據，其證據
    價值更為薄弱，單一指訴猶推定其證據證明力不足，何況本案之證人更否認其事
    。更扣案之前述證物而言，此等證物充其量可以證明被告確有施用毒品之情事，
    並不足以證明被告有販賣毒品之犯行。綜上所述，被告所辯其並未販賣毒品之情
    ，極有可能為真，就客觀而言，即為有利被告之合理可疑存在，在無客觀方法以
    排除此項合理可疑時，依前述罪疑利益歸被告原則，應為有利於被告之認定，無
    從認定其有販賣毒品之犯行。此外，復查無其他積極證據足以證明被告有前述之
    犯行，揆諸上述規定，不能證明被告犯罪，自應為其無罪之諭知。
六、據上論結，應依刑事訴訟法第三百零一條第一項判決如主文。
本案經檢察官周啟勇到庭執行職務。
中      華      民      國    八十九    年      七      月    二十一    日
                                    台灣基隆地方法院刑事庭
                                        法  官  陳  志  祥
右正本證明與原本無異。
如不服本判決，應於送達後十日內，向本院提出上訴狀。
中      華      民      國    八十九    年      七      月    二十五    日
                                        書記官  陸  清  敏


司法院資訊處製作；財團法人民間司法改革基金會備份。
